【裁判字號】    88,上易,5735
【裁判日期】    890315
【裁判案由】    詐欺
【裁判全文】
臺灣高等法院刑事判決                          八十八年度上易字第五七三五號
    上  訴  人  台灣板橋地方法院檢察署檢察官
    上  訴  人
    即  被  告  丙○○
右上訴人因被告詐欺案件，不服臺灣板橋地方法院八十八年度易字第三四五０號，中
華民國八十八年十一月二十六日第一審判決（起訴案號：臺灣板橋地方法院檢察署八
十八年度偵字第二四八號）提起上訴，本院判決如左：
    主  文
原判決撤銷。
丙○○無罪。
    理  由
一、公訴意旨如後附起訴書所載。
二、公訴人認上訴人即被告丙○○涉犯詐欺得利犯嫌，無非係以告訴人甲○○之指訴
    ，及公訴人誤認綽號「馬沙」者為業主，且已付被告六十餘萬元之工程款，被告
    已用作他途，被告除付定金二萬元外，未再給付告訴人任何款項，且自告訴人停
    工近四年，被告迄未給付告訴人任何款項，被告有為自己不法所有之意圖，資為
    論據。被告則堅決否認其有詐欺犯行，辯稱：伊於八十三年三月間向姓名不詳之
    謝姓業主承攬八角祖塔工程，其中最後階段之水泥製蓮花安裝工程，以新台幣（
    下同）三十五萬元轉包予告訴人，並先付定金二萬元，餘款俟承攬工程完成後始
    得請款，惟甲○○承包後，工程拖延一年多未施作完成，業主姪子綽號「馬沙」
    者出面表示不要做了，因蓮花安裝工程部分，告訴人僅施工約三分之一，業主估
    價認只需給付十二萬元之工程款，告訴人同意後，事後反悔，於八十四年十二月
    十五日夥同兩名不良份子向伊討債，脅迫其簽發面額共三十三萬元之本票三張，
    伊嗣因患直腸癌，經濟狀況不佳，本希望每月分期償還五千元，但為甲○○所拒
    ，伊並無詐欺故意等語。
三、按犯罪事實應依證據認定之，無證據不得推定其犯罪事實；不能證明被告犯罪或
    其行為不罰者，應諭知無罪之判決，刑事訴訟法第一百五十四條、第三百零一條
    第一項分別定有明文。經查本案僅據告訴人片面之指訴，而告訴人於偵查中指稱
    ：「如果全部做好則要給我四十萬，工程尚未做好業主說不要做了，我算是第二
    手，姓謝的是第一手，簡某有先給二萬元。」（見偵卷第十九頁）、「本來我是
    包四十萬元，我是向上游他說馬沙有付給簡某錢，但簡某沒給我錢，是馬沙叫其
    不要做工程沒錯，我的材料錢就已經二十幾萬元了，且材料放在山上，材料都壞
    了，．．．．．．而工程做超過一半以上。」等語（見偵卷第二十四頁反面），
    於原審中指稱：「因沒有寫合約，應該是八十二年中旬約做了三個多月，該工程
    需要材料，材料是向南部的公司買的，因被告向業主拿了錢後沒有給我，我沒有
    錢買材料所以該工程才沒有完成，原來議價是肆拾萬，後因無法如期完工才改為
    三十五萬元，．．．．．．」等語（見原審卷第二十頁），於本院指稱：「（八
    角祖塔業主何人？）所有人是一姓謝的，是被告跟他承包的，原是被告的一個朋
    友（是男的、姓余）承包，但他對該工程沒有很內行，所以轉包予被告。我再承
    包被告所承攬工程的一部分，我是承包水泥製品蓮花之安裝工程，原約定工程款
    四十萬，被告有付訂金二萬元，後來因沒完工，業主說不要再施工，所以和被告
    再次議價成三十五萬元。．．．．．．余先生的部分已付清予被告，但謝先生部
    分尚未付清。」、「（水泥製蓮花安裝工程是余先生或謝先生部分？）謝先生部
    分。」、「是否八角祖塔，被告是否分向余先生及謝先生承包？）對。」等語（
    見本院八十九年一月十日訊問筆錄），是謝某究竟是否已將告訴人承做完成之部
    分工程款付予被告，仍非無疑。告訴人於本院訊問時復指稱：「（工程為何未完
    工？）因業主謝先生看風水的方位不合，不想再做了。」、「（你於原審為何說
    你沒有錢買材料，故該工程沒有完成（提示並告以要旨）？）應不是這樣，材料
    已跟南部買好了，我買材料二十五萬元要向被告拿錢，他沒付。」、「（你如何
    認定是被告詐欺？）因姓謝說我做的部分的錢已給被告。」、「我跟被告說做好
    再拿工資，但材料錢二十五萬我已付給別人我要向被告拿，他不給我，我怎麼做
    ，因被告已將姓謝給的錢挪用掉了，所以我不做，我要等被告將那筆錢吐出來，
    但他吐不出來。」等語（見本院八十九年一月十日訊問筆錄）。惟按「稱承攬者
    ，謂當事人約定，一方為他方完成一定之工作，他方俟工作完成，給付報酬之契
    約」，民法第四百九十條定有明文。告訴人既未完成工作，本不得請求被告先付
    工程款，被告未付，於法並無不合，告訴人違約停工，延誤工期，業主因工期延
    誤，復考量風水而決定停工，此均非可歸責於被告之事由。況被告於本院訊問時
    供稱：「（是否姓謝的已將蓮花安裝部分付款給你？）沒有，那是最後一期。」
    等語（見本院八十九年元月十日訊問筆錄），核與證人乙○○於本院中證稱：「
    有付貼瓷磚及外牆、砌磚和內部神座、放甕的位置，謝老闆付的是要給這部分工
    錢，因這是我們先去做的，我是參加攪土、砌磚的工作。夏（指告訴人）是我們
    部分做完了他才加入的。謝老闆發錢時，他才進來做一、二天而已。所以那錢不
    是他工程進度的錢。」等語（見本院八十九年二月廿一日訊問筆錄）情節大致相
    符。被告與告訴人均不詳謝姓業主、馬沙、余先生之姓名住居所，本院實無從傳
    訊對質。被告轉包其中蓮花安裝工程部分予告訴人時，既已給付告訴人定金二萬
    元，且告訴人係施作在第三人之工作物上，被告並未因告訴人之施作而直接得利
    。此外復查無其他積極事證，足資證明謝姓業主已經付款予被告，或被告施用若
    何之詐術，有何詐欺故意之犯行，或因此獲得多少之不法利益，既不能證明被告
    犯罪，即應為無罪之諭知，原審予以論罪科刑，自有未洽，檢察官以量刑過輕上
    訴，亦無理由，被告上訴否認犯行，指摘原判決不當，為有理由，應由本院予以
    撤銷改判，並為被告無罪之判決。
據上論斷，應依刑事訴訟法第三百六十九條第一項前段、第三百六十四條、第三百零
一條第一項判決如主文。
本案經檢察官張啟彬到庭執行職務。
中      華      民      國     八十九   年      三      月     十五     日
                              臺灣高等法院刑事第二十四庭
                                  審判長法  官  陳  貽  男
                                        法  官  李  世  貴
                                        法  官  聶  齊  桓
右正本證明與原本無異。
不得上訴。
                                        書記官  于      誠
中      華      民      國     八十九   年      三      月     二十     日


司法院資訊處製作；財團法人民間司法改革基金會備份。
